【裁判字號】    95,上易,49
【裁判日期】    950224
【裁判案由】    傷害
【裁判全文】
臺灣高等法院刑事判決                   95年度上易字第49號
上  訴  人
即  被  告    乙○○
上列上訴人因傷害案件，不服台灣台北地方法院94年度易字第
993號，中華民國94年11月29日第一審判決（起訴案號：台灣台
北地方法院檢察署94年度偵字第9716號），提起上訴，本院判決
如下：
    主  文
原判決關於乙○○部分撤銷。
乙○○傷害人之身體，處拘役拾日，如易科罰金，以佰元折
算壹日。
    事  實
一、甲○○係址設臺北市○○○路○段223號2樓「德信綜合證券
    股份有限公司（下稱德信證券）」之營業員，乙○○則係該
    證券之投資客戶，二人因於民國（下同）94年5月4日，在上
    址因報紙掉落之細故發生言語爭執，乙○○即於翌日即94年
    5月5日上午9時12分許，復至上址將報紙丟落於辦公桌上加
    以挑釁，甲○○見狀竟出手揮拳毆打乙○○，乙○○則出手
    反推甲○○，二人於是相互貼身拉扯出手互毆，致甲○○受
    有右下肢撕裂傷、左手第二手指撕裂傷之傷害；乙○○則受
    有臉部瘀傷、右手前臂瘀傷之傷害（甲○○傷害部分業經原
    審判處罪刑確定）。
二、案經甲○○訴由臺北市政府警察局信義分局移送臺灣臺北地
    方法院檢察署檢察官偵查起訴。
    理  由
一、訊據上訴人即被告乙○○坦承於94年5月4日及同年月5日，
    在德信證券與同案被告甲○○發生口角，惟否認有何傷害甲
    ○○之犯行，並辯稱伊並未持美工刀及毆打甲○○云云。惟
    查：
  (一)被告二人於上述時間互毆之行為，業據原審當庭勘驗現場監
    視錄影帶屬實，並有勘驗筆錄在卷可稽。又甲○○因而受有
    右下肢撕裂傷、左手第二手指撕裂傷之傷害，有臺北醫學大
    學附設醫院診斷證明書附卷可證，經核與證人張淑玲於原審
    證述：「（94年5月5日上午在德信證券公司，被告二人發生
    爭吵時，你是否在場？）我在場。（爭執過程中，甲○○是
    否有受傷？）有。（何處受傷？）我印象中是小腿及手都有
    流血，我有看到地上有滴血。．．．（在發生本案之前，甲
    ○○是否有流血？）沒有。」等語相符。
  (二)被告乙○○雖辯稱並未毆打甲○○造成甲○○所受之撕裂傷
    云云，惟依前開證人張淑玲所述，甲○○身上原無受傷流血
    ，而在2人打架互毆之後甲○○即負傷流血，足見甲○○身
    上之傷係被告與其互毆時所造成，應堪認定。本件事證明確
    ，被告乙○○之傷害犯行，堪以認定，應予依法論科。
二、核被告乙○○所為，係犯刑法第277條第1項之傷害罪。原審
    對被告論罪科刑，固非無見。惟查：甲○○於警詢時陳稱：
    「被告挑釁他後，於是他們就互毆，在過程中伊被被告放在
    口袋內的刀子割傷等語」（見偵卷第7頁94年5月10日警詢筆
    錄）；到場處理警員洪瑞祥、邱坤成亦於原審證稱：「我們
    接到通報後，我們前往，到了之後我看到甲○○手指有流血
    ，我們就問他們當時發生何情形，甲○○說他的傷是乙○○
    不小心劃到的，我們就問乙○○是什麼東西劃到的叫他拿出
    來，他就從右邊口袋拿出一把大支的美工刀，大約17、18公
    分長、寬度大約4、5公分，我們問甲○○是否就是這把刀，
    甲○○說他是不小心被這把刀劃到，因為這刀子不是違禁物
    ，所以我們就發還給乙○○，也沒有拍照存證。」（見原審
    94年11月15日審判筆錄第9頁），可知在被告二人互毆過程
    中，被告乙○○並未拿出美工刀揮砍，矧被告乙○○既將美
    工刀置於褲袋中，如故意露出刀鋒尖銳部分，因刀子貼身極
    易傷及自己，且刀子在自己衣褲之內，如未先割破自己之衣
    褲，又如何能傷及別人？是亦顯難認被告有刻意將美工刀置
    於口袋露出刀鋒而具傷害未必故意之情事，甲○○之傷應係
    在互毆過程中因被告乙○○所施暴力致傷，原判決以被告乙
    ○○係刻意將美工刀置於口袋，並露出刀鋒尖銳部分，對於
    被告二人互毆時該美工刀會傷及甲○○一節，當有預見，亦
    不違反其本意，而認其有傷害甲○○之未必故意，其事實認
    定尚有未洽。被告上訴仍執陳詞諉卸犯罪，而指摘原判決不
    當，雖無可採，惟原判決關於被告乙○○部分既有上開可議
    而無可維持，自應撤銷改判。爰審酌案發當日係被告乙○○
    加以挑釁而導致被告二人互毆，被告乙○○雖將刀子置於口
    袋，但於互毆時並未拿出使用刀子，及參酌係同案被告甲○
    ○先揮拳毆人，才引發互毆，及甲○○所受傷勢情形等一切
    情狀，判處如主文第二項所示之刑，並諭知易科罰金之折算
    標準。
據上論斷，應依刑事訴訟法第369條第1項前段、第364條、第299
條第1項條，刑法第277條第1項、第41條第1項前段，罰金罰鍰提
高標準條例第1條前段、第2條，判決如主文。
本案經檢察官田炳麟到庭執行職務。
中    華    民    國    95    年    2     月    24    日
                  刑事第十庭    審判長法  官  劉景星
                                      法  官  李春地
                                      法  官  陳志洋
以上正本證明與原本無異。
不得上訴。
                                      書記官  王韻雅
中    華    民    國    95    年    2     月    27    日
附錄：本案論罪科刑法條全文
中華民國刑法第277條
傷害人之身體或健康者，處3年以下有期徒刑、拘役或1千元以下
罰金。
犯前項之罪因而致人於死者，處無期徒刑或7年以上有期徒刑；
致重傷者，處3年以上10年以下有期徒刑。


司法院資訊處製作；財團法人民間司法改革基金會備份。
